【裁判字號】    95,訴緝,115
【裁判日期】    950222
【裁判案由】    偽造文書
【裁判全文】
臺灣臺中地方法院刑事判決             95年度訴緝字第115號
公  訴  人  臺灣臺中地方法院檢察署檢察官
被      告  甲○○
上列被告因偽造文書案件，經檢察官提起公訴（94年度偵字第13
648號），被告於準備程序中就被訴事實為有罪之陳述，受命法
官於聽取當事人之意見後，由本院合議庭裁定由受命法官獨任以
簡式審判程序判決如下：
    主    文
甲○○行使偽造私文書，足以生損害於公眾及他人，累犯，處有
期徒刑伍月，如易科罰金，以參佰元折算壹日。內政部警政署國
道公路警察局公警局交字第Ｚ00000000號舉發違反道路
交通管理事件通知單上偽造之「乙○○」署押貳枚（移送聯及存
根聯各壹枚），及指印參枚（移送聯貳枚、存根聯壹枚）均沒收
。
    犯罪事實
一、甲○○前因違反毒品危害防制條例案件，經本院以九十年度
    訴字第三０一六號判處應執行有期徒刑一年確定，甫於民國
    九十二年十一月七日縮短刑期假釋出監，於九十三年三月二
    十三日假釋期滿未經撤銷假釋以已執行論。詎甲○○猶不知
    悔改，復於九十四年二月七日夜間八時六分許，駕駛唐政裕
    所有車牌號碼０七八一—ＬＡ號自用小客車，行經國道四號
    高速公路九公里又三百公尺西向處，因違規超速，遭交通警
    察欄下盤查，舉發超速及未帶駕照之違規事實。詎甲○○為
    脫免告發處罰，竟先冒用其友人乙○○名義，虛報年籍住所
    資料，經員警將內政部警政署國道公路警察局公警局交字第
    Ｚ00000000號舉發違反道路交通管理事件通知單交
    付聯交予甲○○後，甲○○即基於偽造署押及偽造私文書之
    犯意，在上開通知單移送聯之「收受通知聯者簽章欄」內，
    偽造「乙○○」之署押一枚（通知單原為一式三聯，扣除已
    交予甲○○之交付聯外，賸一式二聯，以複寫方式製作，於
    移送聯偽造署押時，同時複印至存根聯），並在前開通知單
    上偽造指印三枚（移送聯二枚、存根聯一枚），表示係由乙
    ○○本人收受該通知單交付聯，而偽造具有收據性質之通知
    單私文書，並持以交還予警員以為行使，足以生損害於內政
    部警政署國道公路警察局、監理機關對交通違規案件管理之
    正確性及乙○○。
二、案經內政部警政署國道公路警察局第三警察隊報告臺灣臺中
    地方法院檢察署檢察官偵查起訴。
    理    由
一、上開犯罪事實，業據被告甲○○於本院審理時坦承不諱，核
    與證人乙○○、唐政裕於偵查中具結證述情節相符，復有前
    揭違規通知單移送聯及存根聯各一紙及本院公務電話記錄二
    件附卷可參。又該違規通知單上署名「乙○○」之實際違規
    者所捺印之指紋，經送內政部警政署刑事警察局鑑驗，迭經
    電腦比對及人工確認結果，與該局檔存甲○○指紋卡之左拇
    指指紋相符，亦有該局九十四年三月二十八日刑紋字第０九
    四００四五三一七號鑑驗書在卷可稽。足見被告自白與事實
    相符，應堪採信。本件事證明確，被告前開犯行，堪以認定
    。
二、查被告於事實欄所示之舉發違反道路交通管理事件通知單之
    「收受通知聯者簽章欄」內偽造「乙○○」之署押及指印，
    不待依習慣或特約，單從形式上觀察，即足以知悉係表示乙
    ○○受領該舉發通知單之證明，此與事先在印妥內容之收據
    上偽簽他人姓名之情形，無分軒輊，自屬刑法第二百十條所
    稱之私文書（最高法院八十三年度台上字第六六三一號裁判
    意旨參照）。又被告於前開通知單上偽造署押及指印後，復
    交回警員處理，顯係對該文書之內容有所主張而行使。故核
    被告所為，係犯刑法第二百十六條、第二百十條行使偽造私
    文書罪。被告偽造署押、指印之行為為偽造私文書之階段行
    為，其偽造私文書後復持以行使，其偽造之低度行為為行使
    之高度行為所吸收，均不另論罪。又被告有如事實欄所載之
    前科，有臺灣臺中地方法院檢察署刑案資料查註紀錄表、臺
    灣高等法院被告前案紀錄表各一紙在卷可按，其受有期徒刑
    之執行完畢後五年以內再犯本件有期徒刑以上之罪，為累犯
    ，應依刑法第四十七條規定加重其刑。爰審酌被告素行不佳
    ，其犯罪動機在於脫免告發處罰，遂於因駕車違規經警查獲
    後冒名受罰，而犯本件行使偽造私文書之犯行，其犯罪行為
    致使無辜之乙○○受有行政違規處罰之危險，並妨害內政部
    警政署國道公路警察局及監理機關對交通違規案件管理之正
    確性，暨其犯罪之情節、手段，及其犯罪後坦承犯行，態度
    尚稱良好等一切情狀，量處如主文所示之刑，並諭知易科罰
    金之折算標準。內政部警政署國道公路警察局公警局交字第
    Ｚ00000000號舉發違反道路交通管理事件通知單上
    偽造之「乙○○」署押二枚（移送聯及存根聯各一枚），及
    指印三枚（移送聯二枚、存根聯一枚），均應依刑法第二百
    十九條規定宣告沒收。
據上論斷，應依刑事訴訟法第二百七十三條之一第一項、第二百
九十九條第一項前段，刑法第二百十六條、第二百十條、第四十
七條、第四十一條第一項前段、第二百十九條，罰金罰鍰提高標
準條例第二條，判決如主文。
中    華    民    國    95    年    2     月    22    日
                  刑事第十庭    法  官  黃炫中
上正本證明與原本無異。
如不服本判決，應於送達後十日內向本院提出上訴狀（須附繕
本），上訴於台灣高等法院台中分院。
                                書記官  黃珮華
中    華    民    國    95    年    2     月    15    日
附錄論罪科刑法條
中華民國刑法第216條
 (行使偽造變造或登載不實之文書罪)
行使第210條至第215條之文書者，依偽造、變造文書或登載不實
事項或使登載不實事項之規定處斷。
中華民國刑法第210條
 (偽造變造私文書罪)
偽造、變造私文書，足以生損害於公眾或他人者，處五年以下有
期徒刑。


司法院資訊處製作；財團法人民間司法改革基金會備份。
